【裁判字號】    98,簡上,15
【裁判日期】    980324
【裁判案由】    妨害自由等
【裁判全文】
臺灣高雄地方法院刑事判決              98年度簡上字第15號
上  訴  人  臺灣高雄地方法院檢察署檢察官
上  訴  人
即  被  告  乙○○
上  訴  人
即  被  告  丁○○
                      號
共      同
選任辯護人  林雪娟律師
上列上訴人因妨害自由等案件，不服本院高雄簡易庭97年度審簡
字第3696號第一審判決（臺灣高雄地方法院檢察署檢察官聲請簡
易判決處刑案號：97年度偵字第1220號），提起上訴，本院管轄
之第二審合議庭判決如下：
    主  文
上訴駁回。
    事  實
一、乙○○前因賭博案件，經法院判處有期徒刑3 月確定，於民
    國95年12月4 日易科罰金執行完畢，詎不知悔改。緣丁○○
    因與丙○○就高雄市旗津區○○○路713 巷8 弄10號房屋所
    有權歸屬有所爭執，竟基於恐嚇他人之犯意，於96年1 月25
    日上午10時許，在上址房屋前，向丙○○恫嚇稱：見一次就
    要打一次等語，使丙○○心生畏懼。其後，丁○○知悉丙○○與友人戊○○離去上址，意欲搭乘火車返回北部住處，竟
    與乙○○基於妨害他人行使權利之犯意聯絡，尾隨丙○○、
    戊○○前往高雄市鼓山區鼓山輪渡站，而於96年1 月25日下
    午1 時許，在鼓山輪渡站外，共同以推擠方式，阻止丙○○
    、戊○○搭乘計程車前往高雄火車站。
二、案經丙○○訴由臺灣高雄地方法院檢察署檢察官聲請簡易判
    決處刑。
    理  由
一、按被告以外之人於審判外之陳述，雖不符前4 條之規定，而
    經當事人於審判程序同意作為證據，法院審酌該言詞陳述或
    書面陳述作成時之情況，認為適當者，亦得為證據，刑事訴
    訟法第159 條之5 定有明文；故當事人如放棄對原供述人之
    反對詰問權，於審判程序表示同意該等傳聞證據可作為證據
    ，除法院認該傳聞證據欠缺適當性外，自可承認其證據能力
    。經查，關於本案屬於審判外陳述之傳聞證據，公訴人、上
    訴人即被告乙○○、丁○○，及共同選任辯護人於審判程序
    均同意作為證據，且經本院審酌該證據作成情況均無不適當
    之情形，是依上開規定，認得作為本案證據。
二、經本院審理結果，認原審判決之認事、用法及量刑均無不當
    ，應予維持，並均引用附件第一審刑事簡易判決書（含聲請
    簡易判決處刑書）事實、證據及理由之記載。
三、上訴人即被告乙○○、丁○○不服原審判決，具狀提起上訴
    ，均辯稱：並未以推擠方式強迫丙○○、戊○○隨同其等返
    回旗津，丙○○、戊○○二人均係出於自願從鼓山輪渡站折
    返旗津等語；上訴人即被告丁○○更辯稱：並未於96年1 月
    25日上午10時許，在高雄市旗津區○○○路713 巷8 弄10
    號前恐嚇丙○○等語。經查：
  (一)被告乙○○、丁○○前開犯行，業據證人即被害人丙○○於
    偵查、原審中證稱：「（96年1 月25日妳與戊○○有受到夏
    、吳女『指被告丁○○、乙○○』2 人的毆打、威脅否？有
    無驗傷單？威脅內容為何？）她們2 人都說看到我就要打我
    ，我無驗傷單，但夏女當天確實有打我臉、肩頭數打（下）
    ，夏、吳2 人都說看到我就要打我，此時戊○○也有在場，
    夏女拿掃把打戊○○。」（參見97年度偵字第1220號卷第14
    頁）；「（當天你在渡船頭發生事情為何？）當天我與戊○○已搭渡輪離開旗津，已經抵達鼓山的渡船頭，出站之後正
    要搭計程車前往火車站，被告乙○○及丁○○就強力推我們
    阻攔我們坐計程車。」、「（當時乙○○及丁○○等人有無
    接觸你們的身體？）他們用雙手一直推我們，然後推我們去
    搭船，說要回去處理，並邊走邊罵及說房子過戶的事情。」
    （參見原審卷第19頁）；於本院審理中證稱：96年1 月24日
    伊從桃園回來旗津舊家要換身分證，回來後被告2 人都要打
    伊，翌日（25日）早上，戊○○應伊請求南下陪伴，結果被
    告丁○○連戊○○也打，丁○○是用掃把打戊○○，除此之
    外，丁○○還說，見到伊一次就要打一次，在鼓山輪渡站本
    來與戊○○2 人要坐計程車回台北，被告2 人就騎機車，攔
    住計程車後押伊等回旗津，當時丁○○、乙○○兩人一直罵
    ，說如果不跟她們回旗津要給伊與戊○○好看，還說她們身
    上帶很多錢，如果伊與戊○○不下車，就要跟著伊等上台北
    ，然後被告2 人就一直推伊與戊○○上回旗津的渡船，伊因
    為與戊○○兩人年紀加起來超過100 歲，要面子，所以才沒
    向他人求救，而上了渡船之後，被告丁○○、乙○○還站在
    伊與戊○○後面沿路一直罵等語在卷（參見本院卷第81至90
    頁）。核與證人戊○○於偵查、本院審理中證述：「（今年
    『指96年』1 月25日下午1 點多時，在旗津區渡船頭，你是
    否與丙○○遭丁○○、駱鳳玉『為乙○○之誤』、夏崇益三
    人妨害自由？）是。」、「（如何妨害自由？）我們在渡船
    頭，叫計程車準備要去車站，但他們3 人卻阻止我們坐計程
    車，押我們坐渡輪到中洲三路713 巷8 弄10號，我也有去。
    」、「（你說你要叫計程車去車站，有三人阻止你們坐計程
    車，丁○○有在場？）他有在場，我要坐計程車回台北，我
    叫計程車，計程車有停下來，我要將計程車的門打開，他們
    將車門關回去，再硬推我們去坐船回旗津。」（參見96年度
    他字第7830號卷第17頁、第25頁）；「（當日押走你的是誰
    ？如何押你？何時讓你離去？何時地？時間多久？）當時不
    讓我坐計程車的是丁○○、乙○○2 人，他們是在後面推我
    們走。夏崇益不在現場。我是用走的，我沒有讓別人載。約
    半小時。」、「（96年1 月25日丙○○打電話請你台北南下
    否？）是。」、「（你南下後有與丙○○到中洲三路的房子
    否？）有。」、「（後來丁○○、乙○○也到場否。）是。
    」、「（你看到何人打丙○○？）丁○○用棍子、手打丙○○的臉，我也有被她打到。」、「（96年1 月25日早上10時
    多在中洲三路房子前面，你有親耳聽到何人恐嚇丙○○？）
    丁○○有說丙○○若回到那房子就要給他好看、見一次就要
    打她一次。」（參見97年度偵字第1220號卷第6 頁、第15頁
    、第18頁）；及於本院審理中證稱：丙○○在回來要領身分
    證那一天晚上打電話要求伊南下陪伴，伊約在翌日早上不到
    10 點 時抵達旗津，當時丙○○鎖在家裡不敢出來，伊進去
    與丙○○講完話出來時，被告乙○○、丁○○就開始罵了，
    還對丙○○說如果丙○○回去旗津一次見她一次就要打她一
    次，然後又想拿東西打人，伊當時想當和事佬，被告2 人竟
    連伊也打，後來伊與丙○○坐船到鼓山渡輪站後坐上計程車
    ，被告兩人就跟司機說「你不可以開走」，伊與丙○○只好
    下車，被告兩人又一直推伊與丙○○坐船回到旗津，被告2
    人是1 人推1 個，用手推，上船後被告兩人在船上還一直罵
    很難聽的話，沒有呼救是因為被告2 人沒有拿刀拿槍，伊與
    戊○○是腳不方便，被被告2 人推著走等語等情大致相符（
    參見本院卷第70至80頁）。
  (二)被告2 人雖以前詞置辯，惟本院審酌，被告2 人於96年1 月
    25日上午，曾與丙○○、戊○○在林秀欄位於高雄市旗津區
    ○○○路713 巷8 弄10號之舊家發生爭執之情，除據證人丙○○、戊○○證述明確，有如前述外，被告丁○○在本院審
    理中亦自承有於上開時地與丙○○發生爭執，致當地旗津分
    駐所員警到場關心此節，故丙○○、戊○○於96年1 月25日
    下午離去旗津之前，曾於丙○○上開舊家與被告2 人發生衝
    突，丙○○甚遭被告丁○○以見一次就要打一次等語恐嚇，
    彼此早已心生怨隙之情，可以認定。則丙○○、戊○○在此
    種情況下，既然已經收拾行李妥當，且已離開上址抵達鼓山
    輪渡站欲搭乘計程車前往火車站接搭火車返回北部住處，丙○○當不可能僅因被告丁○○、乙○○追至好言要求，即同
    意不計前嫌，撥冗隨同折返旗津，協助處理所謂澄清被告丁○○與表弟甲○○間誤會此一與自身利害並不相干之事。又
    被告丁○○在丙○○、戊○○隨同其與被告乙○○搭船返回
    旗津途中，曾出言謾罵丙○○此情，亦據證人丙○○、戊○○指證甚詳，且為被告丁○○、乙○○於本院審理中所自承
    。果被告2 人所言為真，本欲北上返家之丙○○、戊○○係
    出於自願同意隨同返回旗津，幫忙澄清被告丁○○與他人間
    之誤會，則衡諸常情，被告丁○○對於丙○○義助之舉，理
    當感念在心，被告丁○○、乙○○與丙○○、戊○○隨後相
    處情形必屬融洽和諧，被告丁○○又怎可能在返程船上又出
    言謾罵丙○○？準此，被告2 人前開所辯，均出於情理之外
    ，顯為事後避重就輕、意圖卸免刑責之詞，均不可採。
  (三)雖證人戊○○就案發當天上午，出言恐嚇丙○○之人究竟是
    被告丁○○、乙○○2 人，抑或僅係被告丁○○個人所為；
    於鼓山輪渡站阻擋丙○○、戊○○搭乘計程車離去之人，是
    否除被告丁○○、乙○○之外另有第三人等細節，與證人丙○○所述有異，且與其偵查中所為證述，亦相齟齬。而證人
    丙○○所述被告丁○○、乙○○抵達鼓山輪渡站當時，是分
    乘兩部機車，兩人是以分別一手牽車，一手推伊與戊○○之
    方式，阻止伊與戊○○搭乘計程車離去之情，亦與常理有違
    。然按告訴人、證人之陳述有部分前後不符，或相互間有所
    歧異時，究竟何者為可採，法院仍得本其自由心證予以斟酌
    ，非謂一有不符或矛盾，即應認其全部均為不可採信，如其
    基本事實之陳述，若果與真實性無礙時，則仍非不得予以採
    信，最高法院74年台上字第1599號著有判例可資參照。綜觀
    證人丙○○、戊○○於偵查、原審、本院審理中所為證述內
    容，對於丙○○係於96年1 月25日上午10時許，在高雄市旗
    津區○○○路713 巷8 弄10號舊住處門前，遭被告丁○○以
    見一次就要打一次等語恐嚇；當日下午1 時許，係於鼓山輪
    渡站外欲搭乘計程車前往高雄火車站之際，遭被告乙○○、
    丁○○以手推方式阻止等基本事實，均核一致，復參以證人
    丙○○、戊○○年齡分別為74歲、65歲，均屬高齡年邁之人
    ，且依本院當庭所見，兩人智識程度亦復不高，其等因記憶
    、理解、表達能力較通常之人薄弱，至證述內容出現前開出
    入、瑕疵，本屬情理之常，不能因而認為其等證詞全無可採
    。
  (四)從而，被告丁○○所謂未恐嚇丙○○云云；被告丁○○、乙○○所辯丙○○、戊○○均是出於自願隨同其等坐船返回旗
    津云云，顯屬事後卸責之詞，不足採信；是被告2 人以此為
    由提起上訴，為不足取。本件被告丁○○所犯恐嚇危害安全
    犯行；被告丁○○、乙○○所犯共同強制犯行，事證均臻明
    確，應予以依法論科。
四、按行為人以使人行無義務之事或妨害人行使權利為目的，而
    其強暴、脅迫已達於剝奪人行動自由之程度者，固只成立刑
    法第302 條第1 項之剝奪他人行動自由罪，然苟行為人之施
    強暴、脅迫尚未達於剝奪他人行動自由之程度者，即難論以
    該條之罪，最高法院著有89年度臺上字第51號判決可佐；次
    按刑法第305 條之恐嚇危害安全罪，係指單純以將來加害生
    命、身體、自由、名譽、財產之事，恐嚇他人致生危害於安
    全者而言，如對於他人之生命、身體等，以現實之強暴、脅
    迫手段加以危害要挾，使人行無義務之事或妨害人行使權利
    ，即應構成刑法第304 條之強制罪，最高法院亦有84年度臺
    非字第194號、93年度臺上字第3309號判決意旨可供參照。
    原審以本件被告乙○○、丁○○於96年1 月25日下午1 時許
    ，在高雄市鼓山輪渡站，用推擠方式阻止丙○○及戊○○搭
    乘計程車離去，參酌被告2 人所用手段、行為人數僅2 人而
    被害人亦有2 人及行為當時所處客觀情境，尚難認丙○○及
    戊○○之行動自由已達於遭剝奪之程度，而認被告乙○○、
    丁○○此部分所為，應係犯刑法第304 條第1 項之強制罪，
    被告2 人間就上開強制罪犯行，有犯意聯絡及行為分擔，均
    為共同正犯；又被告丁○○另犯同法第305 條之恐嚇危害安
    全罪，所犯上開2 罪，犯意各別，行為各殊，應予分論併罰
    。復參酌被告乙○○有如事實欄所示犯罪科刑紀錄，有臺灣
    高等法院被告前案紀錄表1 份在卷可查，其於受有期徒刑執
    行完畢，5 年內故意再犯本件有期徒刑以上之罪，為累犯，
    認應依刑法第47條第1 項規定，加重其刑。並審酌被告乙○○、丁○○本應以理性、和平之手段及態度處理與丙○○間
    就房屋所有權之爭議，竟行暴力之途妨害丙○○、戊○○行
    使權利，且被告丁○○竟僅因細故即任意出言恐嚇丙○○，
    使丙○○心生畏懼，所為實屬不該，且犯後均否認犯行，顯
    無悔改之意，惟念其犯罪情節非重等一切情狀，對於被告丁○○，就其所犯恐嚇危害安全罪量處拘役50日，所犯共同強
    制罪量處拘役40日；被告乙○○就其所犯共同強制罪量處拘
    役50日，並均諭知以新台幣1000元折算1 日之易科罰金折算
    標準。又被告乙○○、丁○○本案犯罪之時間均係在96 年4
    月24日以前，復無中華民國九十六年罪犯減刑條例所列不予
    減刑之情形，而依同條例第2 條第1 項第3 款之規定，減其
    等上開宣告刑2 分之1 ，及再諭知易科罰金之折算標準，並
    定被告丁○○應執行刑為拘役40日，揆諸前揭說明，原審認
    定事實、適用法律均屬允當，量刑亦屬妥適。被告2 人徒執
    前詞，空言否認犯罪而提起上訴；檢察官循告訴人丙○○請
    求，以被告2 人所犯係刑法第302 條第1 項之剝奪行動自由
    罪為由提起上訴，均無理由，均應予以駁回。
據上論斷，應依刑事訴訟法第455 條之1 第1 項、第3 項、第
368 條、第373條，判決如主文。
本案經檢察官杜妍慧到庭執行職務。
中    華    民    國    98    年    3     月    24    日
                刑事第十六庭   審判長 法  官  曾逸誠
                                      法  官  王靖茹
                                      法  官  陳思睿
以上正本證明與原本無異。
不得上訴。
中    華    民    國    98    年    3     月    24    日
                                      書記官  何慧娟


司法院資訊處製作；財團法人民間司法改革基金會備份。
